臺灣高等法院刑事裁定
109年度抗字第2044號
抗  告  人
即  聲請人  張家琦
上列抗告人因聲請法官迴避案件，不服臺灣臺北地方法院109年
度聲字第2362號，中華民國109年11月16日所為裁定，提起抗告
，本院裁定如下：
    主  文
原裁定撤銷，發回臺灣臺北地方法院。
    理  由
一、原裁定意旨略以：
　㈠抗告人即聲請人張家琦因自訴周信宏等誣告案件，前由原審
    法院繼股王秀慧法官承辦，然因司法人事年度調動，現分由
    瑞股洪甯雅法官及所屬合議庭承辦中，抗告人嗣於民國109
    年9月14日具狀聲請洪甯雅法官迴避，經原審法院以109年度
    聲字第1973號裁定駁回其聲請，並經本院以109年度抗字第1
    764號裁定駁回抗告確定，足認原審法院洪甯雅法官及所屬
    合議庭仍需繼續承辦系爭自訴案件。
　㈡原審法院「輪次表」上所載之「列印日期：108/05/01」，係
    該院行政人員先行列印空白輪次表之日期，再於109年8月28
    日時底定司法人事調動案後，以人工手動方式抽籤，並於空
    白輪次表填載抽籤分案狀況，其重新分案之過程難認有何重
    大不實之情。又該院院長即法官黃國忠並非系爭案件之承審
    法官或合議庭成員，對於訴訟結果不生利害關係，或有足以
    使人懷疑將為不公平之審判之虞，亦無刑事訴訟法第21條後
    段之情形，爰駁回抗告人所為法官迴避之聲請等語。
二、抗告意旨略以：
　㈠抗告人自訴周信宏等誣告等案件，原由原審法院王秀慧法官
    承辦，已於109年8月11日進行審判程序，並宣示尚待調查證
    據，突然於同年8月底改由洪甯雅法官承辦，涉及以不實登
    載內容之輪次表抽籤、分案之虞，可見有應予迴避以查明釐
    清之必要。而黃國忠院長本身亦為法官，參酌刑事訴訟法第
    26條之同一法理，本件迴避之聲請，應送請本院裁處之。原
    審逕為裁定，已有程序上應迴避而未迴避之違誤。
　㈡抗告人所提之自訴案件，因輪次表之列印日期明顯早於109年
    8月底，顯然涉有重大不實之虞，且該輪次表未見籤條、抽
    籤人員及監抽人員之簽章，亦無任何人員之用印，其來源出
    處實屬有疑，而洪甯雅法官因該不實輪次表成為抗告人自訴
    案件之承審法官，顯見其執行職務有偏頗之虞，否則何以配
    合容許該等情事發生。抗告人因而於109年10月27日聲請洪
    甯雅法官應予迴避，嗣以同一理由聲請黃國忠院長迴避。而
    洪甯雅法官既因同一案件、同一理由聲請迴避中，本應予以
    迴避，詎聲請黃國忠院長迴避之案件，仍分由洪甯雅法官承
    辦並逕為裁定，顯然有球員兼裁判之嫌。請撤銷原裁定，另
    為適法處理，以維權益等語。
三、按當事人聲請法官迴避，以法官有刑事訴訟法第17條各款情
    形而不自行迴避，或有該條所列以外情形，足認其執行職務
    有偏頗之虞者，始得為之，刑事訴訟法第18條定有明文。而
    對於不公正法官拒絕事由之規定，係從當事人之觀點質疑法
    官有不能期待公平為客觀性之審判，冀使其不得參與特定之
    審判程序，或者應從所參與之審判程序退出，乃規範法官之
    個案退場機制，為法定法官原則之例外容許。法官執行職務
    是否有偏頗之虞，足以構成迴避之原因，應本諸客觀之情事
    ，就各種情形，作個別具體之觀察，亦即應以個案之訴訟上
    全部行為有無足生不公平之裁判為判斷標準（最高法院102
    年度台抗字第1077號裁定意旨參照）。
四、經查：
　㈠本件抗告人自訴周信宏等誣告等案件，現由原審法院以107年
    度自字第35號案件審理中，於109年8月28日更易受命法官為
    洪甯雅法官。而抗告人以分案輪次表之列印日期早於司法人
    事調動案之變更日期，顯有重大不實之虞，且該輪次表無籤
    條、相關行政人員之簽章，足認洪甯雅法官執行職務有偏頗
    之虞等為由，於109年10月27日具狀聲請洪甯雅法官應予迴
    避（本院卷第19、21頁），並分由原審法院以109年度聲字
    第2289號案件審理中。
　㈡嗣抗告人於109年11月3日再行具狀聲請原審法院院長黃國忠
    法官應予迴避，依其刑事聲請迴避狀所載「…107年度自字第
    35號瑞股法官（即洪甯雅法官）有應迴避之事由，聲請人遂
    於109年10月27日聲請瑞股法官迴避，而因該迴避事由涉及
    台北地方法院院長黃國忠，本應就台北地方法院法官調動為
    合法之監督，卻縱容或甚涉有就聲請人案件法官遭調動之際
    竟有重大不實及文書登載不實之『輪次表』出現之情形，而容
    由瑞股法官承辦，執行職務顯有偏頗之情事…109年10月27日
    聲請瑞股法官迴避之事件，台北地方法院院長黃國忠法官應
    予迴避…」、「黃國忠法官既為台北地方法院法長…負有依法
    監督之責不可謂不大，而賦予之權能不可謂不巨，且由法官
    法第24條規定，對於法官會議之議決，亦需經該院院長徵詢
    有關庭長及法官之意見後定之，且縱使遇法官分發調動，而
    有大幅變更法官司法事務分配之必要時，縱有法官會議之議
    決，惟對該等調動之議決，亦有監督甚至異議改變之權利，
    在在足見院長對於該院法官有『依法監督、調動及異議及議
    處』之權責，有權以命令為案件分配之人，本件所涉有之法
    官調動不僅係黃院長監督之範圍所及之情形，且系爭法官之
    調動，亦為黃院長所知曉，且為獲其授意同意後才得為之，
    則對本件應係其縱容，甚至有所涉入之嫌，才會出現有前述
    與事實明顯不符及登載不實之重大疑義之『輪次表』，使特定
    其它人成為聲請人本案自訴案件之替代法官，除有重大不實
    ，更顯有執行職務有偏頗之虞，否則其何以容許，甚至涉有
    該等顯然涉有不實登載文件成為替代法官之情事發生」之內
    容以觀（原審卷第7至9頁），可徵抗告人係對於聲請洪甯雅
    法官迴避案件（即原審法院109年度聲字第2289號），主張
    黃國忠院長於司法事務分配時有未依法監督、縱容不法更換
    承審法官等情事，聲請黃國忠院長應予迴避。而洪甯雅法官
    既經抗告人聲請迴避，關於前開聲請迴避案件之裁判結果，
    與其本身即具有利害關係，堪認於客觀上已足使一般通常之
    人，對於洪甯雅法官就黃國忠院長於原審法院109年度聲字
    第2289號案件中應否迴避等節，能否保持中立、公正之立場
    而為公平之裁判，發生疑慮。原審疏未詳查，誤認本件抗告
    人係對於原審法院107年度自字第35號案件中聲請黃國忠法
    官迴避，逕由洪甯雅法官及所屬合議庭裁定駁回其聲請，難
    認允當。綜上所述，本件既有前揭疑點尚待查明，抗告意旨
    執此指摘原裁定不當，為有理由，自應由本院將原裁定撤銷
    ，發回原審詳為調查後，另為妥適裁定。
據上論斷，應依刑事訴訟法第413條，裁定如主文。
中　　華　　民　　國　　109 　年　　12　　月　　29　　日
                  刑事第二十五庭審判長法　官  邱滋杉
                                      法　官  黃翰義
                                      法　官  陳彥年
以上正本證明與原本無異。
不得再抗告。
                                      書記官  彭秀玉
中　　華　　民　　國　　109 　年　　12　　月　　29　　日